【裁判字號】    97,上訴,2790
【裁判日期】    971128
【裁判案由】    毒品危害防制條例
【裁判全文】
臺灣高等法院臺中分院刑事判決        97年度上訴字第2790號
上  訴  人  臺灣臺中地方法院檢察署檢察官
被      告  丁○○
                    現羈押於臺灣臺中看守所
指定辯護人  本院公設辯護人甲○○
上列上訴人因被告毒品危害防制條例案件，不服臺灣臺中地方法
院97年度訴字第3591號中華民國97年10月22日第一審判決（起訴
案號：臺灣臺中地方法院檢察署97年度偵字第17688號)，提起上
訴，本院判決如下：
    主  文
原判決撤銷。
丁○○販賣第二級毒品，處有期徒刑年，扣案之行動電話（搭
配門號0000000000號《含SIM卡》)壹支、電子磅秤壹台沒收，販
賣第二級毒品所得新臺幣壹仟元沒收，如全部或一部不能沒收時
，以其財產抵償之；又販賣第二級毒品，處有期徒刑年，扣案
之行動電話（搭配門號0000000000號《含SIM卡》)壹支、電子磅
秤壹台沒收，販賣第二級毒品所得新臺幣壹仟元沒收，如全部或
一部不能沒收時，以其財產抵償之。應執行有期徒刑伍年，扣案
之行動電話（搭配門號0000000000號《含SIM卡》)壹支、電子磅
秤壹台沒收，販賣第二級毒品所得新臺幣貳仟元沒收，如全部或
一部不能沒收時，以其財產抵償之。
    犯罪事實
一、丁○○明知甲基安非他命為毒品危害防制條例管制之第二級
    毒品，不得販賣，竟基於販賣第二級毒品甲基安他命以營利
    之犯意，於：(一)民國97年7月1日某時，賴信翰以公共電話撥
    打丁○○之0000000000號行動電話，向丁○○表示要購買甲
    基安非他命1包，嗣於同日下午6時許，丁○○即依約定前往
    臺中市○○區○○路與北屯路口與賴信翰碰面後，將分裝好
    之甲基安非他命 1小包，交予賴信翰，並向賴信翰收取新臺
    幣（下同）1千元；(二)97年7月21日某時，張慶祥先以000000
    0000號之行動電話撥打丁○○之0000000000號行動電話，向
    丁○○表示要購買甲基安非他命1包，同日下午3時許，張慶
    祥依約至臺中市○○區○○街50號10樓丁○○之住處，丁○
    ○即將分裝好的甲基安非他命 1包，交予張慶祥，並向張慶
    祥收取1千元。嗣於97年7月25日12時許，臺中市警察局第二
    分局持搜索票至臺中市○○路○段102號9樓之5張紫綺之住處
    執行搜索，在現場查扣1個隨身皮包，內有甲基安非他命2小
    包（1包送驗淨重2.5490公克、驗餘淨重2.5456公克；另1包
    送驗淨重0.3277公克、驗餘淨重0.3267公克)、電子磅秤1台
    、筆記本1本及行動電話2支（搭配門號0000000000、000000
    0000號《均含SIM卡》)。因在場之丁○○、張慶祥、賴信翰
    、張紫綺、許芷翎、張守仲、李臻金、何佳原等人均否認該
    隨身包為渠等所有，警員乃將渠等均帶回警局偵辦，嗣警方
    在尚未查知丁○○上開販賣甲基安非他命之犯行前，丁○○
    即坦承上開隨身包及其內之物品均為其所有，並主動供出上
    情，自首上開販賣毒品之犯行，而接受裁判。
二、案經臺中市警察局第二分局報告臺灣臺中地方法院檢察署檢
    察官偵查起訴。
    理    由
壹、程序部分
一、按被告以外之人於偵查中向檢察官所為之陳述，除顯有不可
    信之情況者外，得為證據。為刑事訴訟法第 159條之1第2項
    所明定。現階段刑事訴訟法規定檢察官代表國家偵查犯罪、
    實施公訴，必須對於被告之犯罪事實負舉證之責，依法其有
    訊問被告、證人及鑑定人之權，證人、鑑定人且須具結，而
    實務運作時，偵查中檢察官向被告以外之人所取得之陳述，
    原則上均能遵守法律規定，不致違法取供，其可信性極高，
    被告以外之人（含被害人、證人等）於偵查中向檢察官所為
    陳述，除顯有不可信之情況者外，得為證據。經查證人賴信
    翰、張慶祥於偵查中之證述，雖屬傳聞證據，然該等證人均
    經檢察官依法定程序命其具結，已足以擔保渠等所為陳述之
    真實性，且本院又查無何顯不可信之情況，依上開規定，自
    有證據能力。
二、現行刑事訴訟法關於「鑑定」之規定，除選任自然人充當鑑
    定人外，另設有囑託機關鑑定制度。依同法第198條、第208
    條之規定，不論鑑定人或鑑定機關、團體，固均應由法院、
    審判長、受命法官或檢察官視具體個案之需要而為選任、囑
    託，並依第206條之規定，提出言詞或書面報告，始符合同
    法第159條第1項所定得作為證據之「法律有規定」之情形。
    否則所為之鑑定，仍屬傳聞證據。然於司法警察機關調查中
    之案件，為因應實務上，或因量大、或有急迫之現實需求，
    併例行性當然有鑑定之必要者，例如毒品之種類與成分、尿
    液之毒品反應，或者槍彈有無殺傷力等鑑定，基於檢察一體
    原則，得由該管檢察長對於轄區內之案件，以事前概括選任
    鑑定人或囑託鑑定機關、團體之方式，俾便轄區內之司法警
    察官、司法警察對於調查中之此類案件，得即時送請先前已
    選任之鑑定人或囑託之鑑定機關、團體實施鑑定，以求時效
    （法務部92年9月1日法檢字第0920035083號函參照，刊載於
    法務部公報第312期）。此種由司法警察官、司法警察依檢
    察官所概括選任之鑑定人或囑託鑑定機關、團體所為之鑑定
    結果，與檢察官選任或囑託為鑑定者，性質上並無差異，同
    具有證據能力。經查，卷附之行政院衛生署草屯療養院97年
    8月25日草療鑑字第 0970007439號鑑定書、中山醫學大學附
    設醫院檢驗科藥物檢測中心關於被告丁○○、證人賴信翰之
    尿液檢驗報告，係屬檢察機關概括授權司法警察（官）送請
    鑑定機關實施鑑定，本院並審酌送鑑之毒品及尿液分別經合
    法程序取得及經渠等之同意所採集，核無違法或不當之情事
    ，揆諸前開說明，自可做為證據。
三、次按被告以外之人（包括證人、鑑定人、告訴人、被害人及
    共同被告等）於審判外之陳述雖不符刑事訴訟法第159條之1
    至之4等4條之規定，而經當事人於審判程式同意作為證據，
    法院審酌該言詞陳述或書面陳述作成時之情況，認為適當者
    ，亦得為證據；當事人、代理人或辯護人於法院調查證據時
    ，知有刑事訴訟法第159條第1項不得為證據之情形，而未於
    言詞辯論終結前聲明異議者，視為有前項之同意，同法第15
    9條之5定有明文。立法意旨在於傳聞證據未經當事人之反對
    詰問予以核實，原則上先予排除。惟若當事人已放棄反對詰
    問權，於審判程式中表明同意該等傳聞證據可作為證據；或
    於言詞辯論終結前未聲明異議，基於尊重當事人對傳聞證據
    之處分權，及證據資料愈豐富，愈有助於真實發見之理念，
    且強化言詞辯論主義，使訴訟程式得以順暢進行，上開傳聞
    證據亦均具有證據能力。查證人賴信翰、張慶祥於警詢時之
    證述，屬被告以外之人所為審判外之陳述，屬傳聞證據，惟
    公訴人、被告及其辯護人於本案辯論終結前均不爭執其證據
    能力，本院審酌上開證人於警局所製作之警詢筆錄，並無違
    法取供之情形，依各該證據取得當時之情況，本院認為亦適
    合做為本案之證據，亦有證據能力。
四、扣案之毒品甲基安非他命2包、手機2支（含SIM卡)、電子磅
    秤1台、筆記本1本，係臺中市警察局第二分局經受搜索人張
    紫綺之同意執行搜索其臺中市○區○○路4段102號9樓之住
    處而查扣，核其非供述證據，而取得之過程及手段亦查無違
    法或不當之情事，並經本院依據法定程序進行證據之調查，
    自得為證據。
貳、實體部分
一、訊據被告丁○○固坦承有於上開時、地，交付第二級毒品甲
    基安非他命各1包予賴信翰、張慶祥，並向其 2人各收取1千
    元之事實不諱，然否認有販賣第二級毒品之犯行，辯稱：伊
    與賴信翰、張慶祥原本一起施用毒品，他們每次都是吸食伊
    的毒品，後來他們覺得不好意思，所以才拿錢給伊云云（見
    本院卷第40頁）。惟查，被告確有販賣第二級毒品予賴信翰
    、張慶祥等情，業據其於警詢供稱：「我的毒品是向綽號『
    球球』的女子購買的．．．（經警查獲之）磅秤是我購買毒
    品回來時過秤及分裝時要用的，用這些工具分裝過秤後，再
    轉賣給朋友，（經警查獲的）手機是我朋友要跟我購買毒品
    時聯絡用的．．．我有販賣安非他命（應係甲基安非他命，
    下同）給我朋友張慶祥、賴信翰．．．我都把（販售毒品）
    賺來的錢，再拿去購買安非他命供自己吸食。」等語（見警
    卷第45至48頁）；於原審準備程序供稱：「（對檢察官起訴
    之事實)我認罪，我確實有在97年7月1日、7月21日分別販賣
    第二級毒品甲基安非他命給賴信翰、張慶祥，賴信翰是打公
    共電話，張慶祥是事先打我的0000000000號行動電話聯絡後
    ，再與我碰面交付（毒品）」等語綦詳（見原審卷第31頁）
    。核與證人賴信翰於警詢證稱：「我是在97年7月1日18時許
    ，在臺中市○○區○○路旁向丁○○購買安非他命1包，以1
    千元購買的」、「我都是打0000000000號給他，時間及地點
    都是我約的，隨後他再拿毒品賣我」等語（見警卷第40頁）
    ；及證人張慶祥於警詢證述：「我於 97年7月21日在臺中北
    屯區○○街50號10樓向丁○○購買安非他命1包，以1千元購
    買的，他的聯絡電話是0000000000號。我都是去他家向他購
    買毒品安非他命．．．丁○○住在臺中北屯區○○街50號10
    樓。」等語相符（見警卷第32、33頁），並有被告所有之行
    動電話 1支（搭配門號0000000000號《含SIM卡》)、電子磅
    秤 1台扣案可資佐證，被告上開自白（即分別販賣第二級毒
    品甲基安非他命與賴信翰、張慶祥各1次)，堪信為真。至證
    人賴信翰嗣於偵查中雖改證稱：「我沒有向丁○○購買安非
    他命（按應係甲基安非他命），是我自己拿錢給他的，因我
    之前跟他拿過 3次，都是他請我，之後在進化路遇到他，我
    覺得不好意思，就拿 1千元給他，我人就走了」云云（見偵
    查卷第25頁)；及張慶祥於偵查中雖改證稱：「97年7月21日
    下午，我去臺中市○○區○○街50號10樓找丁○○，當時他
    把安非他命（應係甲基安非他命）倒在吸食器中，大家一起
    吸食，我不好意思，就拿 1千元給他」云云（見偵查卷第26
    頁），然與渠等於警詢所證不符，且賴信翰、張慶祥於警詢
    均未提及因覺得不好意思才交付1千元給被告，其2人事後於
    偵查中翻異前詞，即有可疑。況依證人賴信翰上開於警詢所
    證，及被告於原審所供，賴信翰係先撥打被告之上開行動電
    話聯繫後，嗣其 2人才相約至臺中市○○路與北屯路口，一
    手交錢一手交付毒品，顯非係因被告之前曾免費提供毒品給
    賴信翰施用，嗣賴信翰在臺中市「偶遇」被告，因自覺不好
    意思才拿錢給被告，故賴信翰嗣於偵查中所證，顯係事後迴
    護被告之詞；而有關證人張慶祥之部分，依證人張慶祥於上
    開警詢所證，及被告於原審所供，證人張慶祥亦係先以0000
    000000號之行動電話撥打被告之上開行動電話聯繫後，證人
    張慶祥再依約至被告上開松和街50號10樓之住處，交易甲基
    安非他命，是證人張慶祥嗣於偵查中所證，亦係迴護被告之
    詞，均不足憑採。參酌被告係經帶回警局詢問後，主動向員
    警表示其有將先前購得之毒品分裝後，轉賣予張慶祥、賴信
    翰等語，而自首犯行（詳如後述），被告既係主動向警方供
    出販賣毒品之事實，且其於警詢所供亦核與其於原審準備程
    序所述相符，益徵其於警詢所供確與事實相符，其上開所辯
    ，亦屬事後卸責之詞，不足採信。
二、又本件被告所有為警查扣案之透明結晶體 2小包，經送行政
    院衛生署草屯療養院鑑定結果，確檢出甲基安非他命成分，
    有該院 97年8月25日草療鑑字第0970007439號鑑定書在卷可
    稽（見偵查卷第41頁）。而被告販賣予證人張慶祥之毒品與
    扣案之毒品，均係被告於 97年7月間某日，向綽號「球球」
    的女子所購買；販賣予證人賴信翰之毒品，係被告約於同年
    5月底、6月初，向綽號「球球」之女子所購買，其2次販賣
    甲基安非他命之來源均來自綽號「球球」之女子等情，業據
    被告於原審供承在卷（見本院卷第8至9頁、第49至50頁），
    另參以被告及證人張慶祥之尿液檢驗結果，均呈安非他命類
    陽性反應，有中山醫學大學附設醫院檢驗科藥物檢測中心尿
    液檢驗報告附卷可查（見警卷第52、第55頁），足見被告販
    賣予證人賴信翰、張慶祥之毒品確係甲基安非他命無訛。證
    人賴信翰之尿液檢驗結果雖呈安非他命類陰性反應，然因證
    人賴信翰於97年7月1日18時許，向被告買入甲基安非命後，
    於同日19時許，即在進化路之北一賓館房間施用，且於查獲
    前近1個月均未施用，業據證人賴信翰於警詢及偵查中供稱
    在卷（見警卷第39、40，偵卷第25頁），是證人賴信翰之尿
    液呈陰性反應一節，與本件被告販賣甲基安非他命予賴信翰
    之事實，並無矛盾，亦不足以作為被告有利之認定。
三、被告自承：伊係跟綽號「球球」之成年女子購買甲基安非他
    命，每次都拿吃1個月（的量)一開始沒有賣的心態，拿回來
    是欲供伊自己施用等語（見原審卷第49頁反面、第50頁），
    復無證據證明被告買入之初，即有販賣之意思，是被告應係
    為自己施用購入本案毒品後，始另行起意販賣營利。而我國
    查緝販賣毒品執法甚嚴，對於販賣者尤科以重刑，販賣甲基
    安非他命既係違法行為，當非可公然為之，亦無公定價格，
    且容易分裝並增減份量，而每次買賣之價量，可能隨時依雙
    方關係深淺、資力、需求量及對行情之認知、來源是否充裕
    、查緝是否嚴謹、購買者被查獲時供述購買對象之可能風險
    之評估等情形，而異其標準，非可一概而論；販賣之利得，
    除被告坦承犯行或價量俱臻明確外，委難察得實情，販賣之
    人從價差或量差中牟利之方式雖異，其意圖營利之販賣行為
    則同一，苟非意圖販賣營利，一般人焉有可能甘冒重刑而提
    供毒品予他人施用。本件因被告嗣以前詞置辯，至無從得知
    其販賣之利得，然依被告於警詢所供：「我都把（販售毒品
    ）賺來的錢，再拿去購買安非他命供自己吸食。」等語（見
    警卷第48頁），足見被告應係基於營利之意圖，而販賣毒品
    予賴信翰、張慶祥無疑。
四、次按刑法第62條所謂未發覺之罪，係以凡不知犯罪之事實或
    雖知有犯罪事實而不知犯罪之人為何人皆屬之；而該條所謂
    「發覺」，固非以有偵查犯罪職權之機關或人員確知其人犯
    罪無誤為必要，而於對其發生嫌疑時，即得謂為已發覺；但
    此項對犯人之嫌疑，仍須有確切之根據得為合理之可疑者，
    始足當之，若單純主觀上之懷疑，要不得謂已發生嫌疑。又
    按犯人在犯罪未發覺之前，向檢察官或司法警察官告知其犯
    罪，而不逃避接受裁判，即與刑法第62條規定自首之條件相
    符，不以言明自首並願受裁判為必要（最高法院70年度臺上
    字第1329號判決意旨、 72年臺上字第641號判例、97年度臺
    上字第3621號判決意旨參照）。經查，有關本案之查獲過程
    ，業據證人即承辦本案之員警丙○○於原審證稱：「（問：
    後來如何確認這些東西就是他《被告》所有？）警方在現場
    查到包包，所有（的）人都不承認，是帶回警局以後，被告
    才承認東西是他的」、「（問：被告當時的反應為何？）查
    獲時所有的扣案物品都是放在同一個包包的，現場的人都不
    承認包包裡面的東西是他們的，是帶回警局瞭解，被告才承
    認扣案物品就是他的。」、「（問：製作筆錄前，上開 3人
    《即丁○○、賴信翰、張慶祥》有無如何表示？）製作筆錄
    之前大概有提到，回到警局後警方先將被告隔離，我和蔡坤
    舉有先問被告把東西賣給誰，因為員警已經有先看過記事簿
    而且袋子裡面也有磅秤，所以就請被告指認有賣給誰，在指
    認前有先告訴被告如果你有賣的話是賣給誰請他指認，被告
    就有指認鏡頭內的賴信翰、張慶祥，當時賴信翰、張慶祥的
    筆錄都還沒有製作」、「（問：認為被告有販賣毒品並請被
    告指認販賣對象是因為扣得記事簿、磅秤等物懷疑或是被告
    先向員警表示他有販賣？）是扣到東西之後懷疑被告有賣，
    所以就請被告指認，被告就指認他賣給誰」等語（見原審卷
    第46反面至第48頁）；於本院證稱：「（問：如果被告說這
    些《指扣案之該2包毒品》是他自己要吸食用的，沒有販賣
    ，請問你們會以什麼罪名移送被告？）持有、吸食、注射毒
    品移送。」、「（問：你剛才不是說，從扣案的電子磅秤及
    筆記本內容，已經懷疑有人販賣毒品，後來被告又承認這些
    東西就是他的，縱使他沒有坦承有販毒，你們既然已經懷疑
    本案有涉嫌販毒，為何如你剛才所說，僅以持有、吸食、注
    射毒品移送？）如果筆記本裡面沒有記載到特定對象，我們
    就不會用販賣來移送。」等語（見本院卷第38頁反面），依
    證人丙○○上開所證，警員至前開張紫綺住處搜索並扣得上
    開物品，其中因有磅秤及記事簿，警員對於被告可能有販毒
    一節，雖有所懷疑，但因該記事本之內容，並未記載特定之
    販賣對象（記事本之內容，見偵查卷第42至48頁），警員對
    被告可能販賣毒品乙節，雖有所懷疑，惟就被告具體之犯罪
    事實（即犯賣之時、地，可能之對象），並無所知，亦即警
    員僅係單純主觀上懷疑被告有販賣毒品，客觀上尚無確切之
    事證足以佐證。嗣因被告主動向警員坦承係販賣予證人賴信
    翰、張慶祥，警員再據以訊問證人賴信翰、張慶祥加以確認
    ，始查獲被告上開販賣毒品之犯罪事實，被告應係於警員有
    確切之事證而知悉或懷疑其有販賣毒品予賴信翰、張慶祥之
    前，即主動向警員供承上情，揆諸上開說明，被告應符合自
    首之要件。
五、本件事證已臻明確，被告有上開販賣第二級毒品甲基安非他
    命予賴信翰、張慶祥之犯行，應堪認定，其上開所辯，自不
    足採信。
六、按甲基安非他命屬於毒品危害防制條例第 2條第2項2款所規
    定之第二級毒品，核被告上開所為，係犯毒品危害防制條例
    第4條第2項之販賣第二級毒品罪。其因販賣本案毒品而持有
    第二級毒品之低度行為，應為販賣之高度行為所吸收，不另
    論罪。被告先後 2次販賣第二級毒品之犯行，犯意各別，應
    予分論併罰。被告對於未發覺之上開 2罪，自首而接受裁判
    ，均依刑法第62條前段規定，各減輕其刑。又被告先後販賣
    2次甲基安非他命予賴信翰、張慶祥，僅得款2千元，其所獲
    取之利益並非龐大，與長期大量販賣毒品之大毒梟而言，其
    所為對社會治安及國民健康之危害顯然較輕；又被告於 5歲
    時父母離異，於14歲時父親過世，有被告戶籍謄本附卷為憑
    （見原審卷第28、29頁），且被告犯罪時，甫滿18歲，未能
    深慮販毒之後果。而毒品危害防制條例第4條第2項，販賣第
    二級毒品之法定本刑為無期徒刑、 7年以上有期徒刑，得併
    科 700萬元以下罰金，本院認依被告上開情節，倘處以該條
    最低法定本刑有期徒刑 7年，仍屬失之過苛，難謂符合罪刑
    相當性及比例原則，其犯罪之情狀法重情輕，顯可憫恕，爰
    依刑法第59條之規定，遞減輕其刑。
七、原審以被告罪證明確，予以論罪科刑，固非無見，惟：(一)本
    案被告係基於販賣第二級毒品甲基安非他命以營利之犯意，
    而為上開販賣行為，原審於犯罪事實欄中誤載被告係基於販
    賣第二級毒品「海洛因」以營利，即有未洽；(二)原審於犯罪
    事實欄既記載被告有「營利」之犯意，然於理由欄中，並未
    論述如何認定被告有「營利」之理由，亦有未洽。檢察官上
    訴意旨雖略以：按自首以對於未發覺之罪投案而受裁判為要
    件，如案已發覺，則被告縱有投案陳述自己犯罪之事實，亦
    祇可謂為自白，不能認為自首（最高法院 26年上字第484號
    判例）。悉言之，自首要件有二，一為必須於犯罪「發覺」
    前，二為被告於犯罪發覺前，有自願接受裁判之意思為已足
    。查，查獲本案之員警丙○○到庭證稱：「我偵辦刑案已有
    19年，一般吸食毒品案件我們不會查扣電話，也通常不會有
    隨身磅秤，這個案件因為有疑似販毒的情形，所以我們才會
    一併查扣毒品、磅秤、電話及記事本。我們到現場時，在一
    個包包內發現這些扣押物，當時現場的所有人（包括丁○○
    ）都不承認這些東西是他的，當時我有翻一下記事本，裡面
    有聯絡電話等的記載，當時研判可能是販毒案件的證據，所
    以才會一併查扣，後來回警局隔離清查，丁○○才坦承東西
    是他的，在這之前，丁○○都沒有主動承認他在販毒，後來
    我們根據記事本內的記載內容、磅秤等東西問丁○○，丁○
    ○才說他有在販毒，我們接著問他販毒給誰，他才說他販毒
    給賴信翰、張慶祥，我們去問賴信翰、張慶祥，他們也說確
    實有這件事，所以整個經過是扣到東西後，懷疑有人在賣，
    丁○○承認這些東西是他的之後，我們就請被告認，被告才
    說有販毒給賴信翰、張慶祥。所以在翻閱記事本時已有懷疑
    這裡面有人在賣（毒品），只是不知道販賣對象等細節。」
    等語，則依據證人丙○○之證詞，顯見查獲員警於查獲扣押
    物品之第一現場，經初步檢閱扣押物品後，已確知不詳之人
    有販毒之情事，方將足以證明販毒事實之相關證物盡數查扣
    ，嗣被告於警局經隔離並清查後方坦承販毒情事，已在查獲
    員警知悉不詳之人之販毒情事之後，被告方坦承販毒事實，
    顯已不符合犯罪「發覺前」之自首要件；且被告於經警察查
    扣之第一時間、第一現場亦未主動向員警坦承販毒，迨至解
    回警局之際均未主動坦認，係經警依其調查犯罪之技巧隔離
    詢問清查後，被告警覺已難逃避法律責任後，方坦認伊為扣
    押物之所有人，進而供述出販毒對象，顯亦無從認定被告於
    員警查獲之際，被告主觀上有何自願接受裁判之意思。本案
    判決據以認定被告符合自首之要件，顯有判決違背論理法則
    之違法情事等語，指摘原判決不當。然本案經查扣之甲基安
    他命僅有2包，數量不多（1包送驗淨重2.5490公克、驗餘淨
    重2.5456公克， 1包送驗淨重0.3277公克、驗餘淨重0.3267
    公克），且扣案之記事本又無記載特定之販賣對象（僅記載
    某些人之綽號及數目字），警員丙○○以其資深之辦案經驗
    ，雖懷疑本案應有涉及販賣毒品之犯行，惟警員丙○○上開
    懷疑，因係基於其偵辦刑案多年之經歷，主觀上所為之懷疑
    ，本案於被告主動供出上開販賣情節之前，警員尚難有確切
    之事證，懷疑被告涉及販賣毒品罪嫌，已如前述，檢察官上
    訴意旨仍以前詞指摘原判決不當，為無理由，但原判決既有
    上開可議之處，自應由本院將原判決撤銷改判。爰審酌被告
    販賣毒品乃禍害之源，非僅購買毒品者之生命、身體受其侵
    害，對於社會安樂國家富強之整體法益亦為害非淺，被告未
    思向上奮發，竟循歧途而行，實屬不該，惟念及被告年輕識
    淺，一時失慮致罹刑章，且犯後於警詢、原審準備程序中均
    坦承犯行，態度良好並有悔意，暨其犯罪之動機、目的、手
    段等一切情狀，量處如主文所示之刑，並定應執行之刑。扣
    案之行動電話（搭配門號0000000000號《含SIM卡》）1支，
    係被告所有，業據被告於原審供承在卷（原審卷第48頁反面
    ），且為本件供其與賴信翰、張慶祥聯繫毒品交易所用之物
    ；而扣案之電子磅秤 1台為被告所有，係被告用以分裝過秤
    毒品後再轉賣給賴信翰、張慶祥之物，亦據被告於警詢陳明
    在卷（見警卷第46頁)，均依毒品危害防制條例第19條第1項
    之規定宣告沒收。被告先後以 1千元販賣毒品甲基安非他命
    各1 小包予賴信翰、張慶祥之所得 2千元，應依毒品危害防
    制條例第 19條第1項規定宣告沒收，如全部或一部不能沒收
    時，應以其財產抵償之。至扣案之筆記本1本及另1支行動電
    話（搭配門號0000000000號），並無證據證明係供本案販賣
    毒品之用，自無庸宣告沒收；而本件所查扣之甲基安非他命
    2包（1包送驗淨重2.54 90公克、驗餘淨重2.5456公克，1包
    送驗淨重0.3277公克、驗餘淨重0.3267公克），被告供稱係
    向綽號「球球」之女子買來供其個人施用，而被告確有施用
    甲基安非他命一節，除有前開被告之尿液檢驗報告可參，其
    施用甲基安非他命之犯行，亦經原審法院於 97年9月18日裁
    定送勒戒處所觀察勒戒，有臺灣高等法院被告前案紀錄表附
    卷可參。本院審酌其數量僅有 2包，客觀上亦合於施用毒品
    者可能持有之情狀，並無證據證明係被告預備供販賣使用之
    物，復無其他證據可認上開甲基安非他命與本件販賣第二級
    毒品案件有所關聯，自應於其所涉之施用毒品案件，宣告沒
    收銷燬之。檢察官認被告無固定工作，且扣押之筆記本記載
    販毒對象及價格，有事實足認其確有犯罪習慣或懶惰成習而
    從事販毒之犯行，請求本院宣告被告於刑之執行前，令入勞
    動處所，施以強制工作等語。惟查，本件扣案之筆記本雖記
    載多人姓名及金額數字，然被告否認與販毒有關，且無確切
    證據證明係與被告販賣毒品有關之記載。又被告於犯本案前
    並無前科，有上開前案紀錄表可按，且被告上開 2次販賣毒
    品，每次所得僅 1千元，尚難認被告有犯罪習慣或懶惰成習
    而販毒，是本院認尚無必要令被告入勞動處所，施以強制工
    作，併此說明。
據上論斷，應依刑事訴訟法第369條第1項前段、第364條、第299
條第1項前段，毒品危害防制條例第4條第2項、第19條第1項，刑
法第11條、第59條、第62條前段、第51條第5款，判決如主文。
本案經檢察官乙○○到庭執行職務。
中    華    民    國    97    年    11    月    28    日
            刑事第十庭    審判長法  官  林  照  明
                                法  官  林  欽  章
                                法  官  蔡  名  曜
以上正本證明與原本無異。
如不服本判決應於收受送達後10日內向本院提出上訴書狀，其未
敘述上訴之理由者，並得於提起上訴後10日內向本院補提理由書
（均須按他造當事人之人數附繕本）「切勿逕送上級法院」。
                                書記官  劉  恒  宏
中    華    民    國    97    年    12    月    1     日
附錄論罪科刑法條
毒品危害防制條例第4條第2項
製造、運輸、販賣第二級毒品者，處無期徒刑或7年以上有期徒
刑，得併科新臺幣7百萬元以下罰金。


司法院資訊處製作；財團法人民間司法改革基金會備份。
